臺灣臺中地方法院刑事判決　　　　 96年度沙交簡上字第785號
上　訴　人
即　被　告　丙○○
　　　　　　　　　　國民
上列上訴人因過失傷害案件，不服本院沙鹿簡易庭九十六年度沙
交簡字第二七九號中華民國九十六年七月九日第一審簡易判決（
聲請案號：臺灣臺中地方法院檢察署九十五年度偵字第二六二○○號），提起上訴，本院判決如下：
    主    文
原判決撤銷。
丙○○因過失傷害人，處拘役伍拾日，如易科罰金，以新臺幣壹
仟元折算壹日，減為拘役貳拾伍日，如易科罰金，以新臺幣壹仟
元折算壹日。緩刑貳年。
    犯罪事實
一、丙○○於民國九十五年七月三十日下午二時許，駕駛車牌號
    碼Ａ９─３６７３號自小客車，搭載其配偶王美蘭，沿臺中
    縣清水鎮○○路○○道由南往北方向行駛，行經三民路與鰲
    峰路口時無號誌管制之交岔路口時，其原應注意其所行駛之
    三民路為支線道，應暫停讓幹線道即鰲峰路上之車輛先行，
    並應注意車前狀況，隨時採取必要之安全措施，而依當時客
    觀情形，天候為晴、日間自然光線、路面乾燥、無缺陷、無
    障礙物、視距良好，並無不能注意之情形，竟疏於注意，未
    先暫停即貿然前行。適有甲○○騎乘車牌號碼ＩＹＱ－０８
    ８號重型機車，搭載其女乙○○，沿臺中縣清水鎮○○路由
    西向東行駛至該處，亦疏未注意車前情況，致其所騎乘重型
    機車前輪與丙○○所駕駛之自小客車左側車身發生碰撞，因
    而人車倒地，甲○○因此受有背部挫傷、左下肢多處挫傷、
    頭部外傷併慢性硬腦膜出血之傷害，乙○○則受有左側肩及
    胸、腰部挫傷之傷害。嗣丙○○因要申請本件車禍理賠，因
    而於有偵查犯罪權限之公務員發現其上開犯行前之九十五年
    九月八日晚上八時十一分，與甲○○一同前往臺中縣警察局
    清水分局警備隊報案，主動向員警承認為肇事人，而自首犯
    罪並接受裁判。
二、案經甲○○、乙○○訴由臺中縣警察局清水分局報告臺灣臺
    中地方法院檢察署檢察官偵查後聲請簡易判決處刑。
    理　　由
壹、證據能力部分：
一、按被告以外之人於審判外之陳述，雖不符前四條之規定，而
    經當事人於審判程序同意作為證據，法院審酌該言詞陳述或
    書面陳述作成時之情況，認為適當者，亦得為證據。當事人
    、代理人或辯護人於法院調查證據時，知有第一百五十九條
    第一項不得為證據之情形，而未於言詞辯論終結前聲明異議
    者，視為有前項之同意，刑事訴訟法第一百五十九條之五定
    有明文。
二、經查，證人即告訴人甲○○、乙○○、證人王美蘭於警詢、
    偵查中之陳述，其性質雖屬傳聞證據，然其等警詢筆錄及偵
    查筆錄之內容，業經本院審理時予以提示並告以要旨，且經
    檢察官及被告表示意見，當事人已知上述筆錄乃傳聞證據，
    而均未於言詞辯論終結前對該等筆錄內容異議，依前揭規定
    ，擬制同意作為證據，本院審酌上開筆錄作成時，並無不當
    取供之情形，認為以之作為本案之證據亦屬適當，是告訴人
    甲○○、乙○○、證人王美蘭於警詢及偵查中之陳述自均具
    有證據能力，合先敘明。
貳、認定犯罪事實所憑之證據及論罪科刑：
一、訊據被告丙○○對於上開犯罪事實於本院審理時坦承不諱，
    核與證人即告訴人甲○○於警詢、偵查、原審法院訊問及本
    院準備程序時、證人即告訴人乙○○、證人王美蘭分別於警
    詢、偵查時證述本件車禍發生經過甚詳（見臺中縣警察局清
    水分局刑案偵查卷宗【以下簡稱「警卷」】告訴人甲○○九
    十五年九月八日、同年月二十三日警詢筆錄、臺灣臺中地方
    法院檢察署九十五年度核退字第二七五四號偵查卷宗【以下
    簡稱「核退卷」】第五至一○頁、九十五年度偵字第二六二
    ○○號偵查卷宗【以下簡稱「偵卷」】第五、六頁、本院沙
    鹿簡易庭刑事簡易訴訟程序第一審卷宗【以下簡稱「原審卷
    」】第三二、三三頁、本院卷第二二頁），並有道路交通事
    故現場圖、道路交通事故調查報告表(一)、(二)各一份、告訴人
    甲○○之童綜合醫院一般診斷書、臺中榮民總醫院診斷證明
    書各二紙、臺中榮民總醫院病歷記錄、藥袋各一份、告訴人
    乙○○之童綜合醫院一般診斷書一紙、車號查詢重型機車車
    籍、證號查詢機車駕駛人、車號查詢汽車車籍、證號查詢汽
    車駕駛人、現場及車損照片六張附卷可稽（見警卷、核退卷
    第一二頁、原審卷第五四至六五、七五頁），足證被告上開
    自白與事實相符，堪以採信。按汽車行駛至無號誌之交岔路
    口時，支線道車應暫停讓幹線道車先行；且汽車行駛時，駕
    駛人應注意車前狀況，並隨時採取必要之安全措施，道路交
    通安全規則第一百零二條第一項第二款前段、第九十四條第
    三項分別定有明文。經查，被告當時駕駛汽車所行駛之三民
    路方向，係單行道，且寬度僅有四點三公尺，應為支線道；
    而告訴人甲○○騎乘機車所行駛之鰲峰路，則係雙向共四線
    道，路面寬度共計九點三公尺，應屬幹線道等情，有上開道
    路交通事故現場圖可證。被告駕駛汽車行駛於道路，自應注
    意並遵守前揭規定，而本件車禍發生時，天候為晴、日間自
    然光線、路面乾燥無缺陷、道路無障礙物、視距良好等情，
    有上開前揭道路交通事故調查報告表(一)在卷可參，依當時情
    形，並無不能注意之特別情事，竟疏未注意，行至上開無號
    誌之交岔路口時，未先暫停讓幹線道上之告訴人甲○○所騎
    乘之機車先行，即貿然前進，致與告訴人甲○○所騎乘機車
    發生碰撞，就本件車禍之發生，自有過失。告訴人甲○○、
    乙○○係因本件車禍而受有如犯罪事實欄所載之傷勢，其與
    被告之過失行為間，復有相當之因果關係。至於告訴人甲○○騎乘機車疏未注意車前情況，而就本件車禍之發生，雖同
    有過失，但被告與告訴人甲○○之過失既合併為本件車禍發
    生之原因，亦無法以此解免被告過失傷害之責任，是被告過
    失傷害犯行堪以認定。綜上所述，本案事證已臻明確，被告
    犯行至堪認定，應予依法論科。
二、核被告所為，係犯刑法第二百八十四條第一項前段之過失傷
    害罪。被告以一過失傷害行為，同時致告訴人甲○○、乙○○均受傷害，為想像競合犯，應依刑法第五十五條從一之過
    失傷害罪處斷。又被告於肇事後，犯罪偵查機關未發覺前，
    於九十五年九月八日晚上八時十一分許，主動前往臺中縣警
    察局清水分局警備隊報案，坦承其為肇事人，而接受裁判等
    情，有警員蔡敏益所製作之職務報告、臺中縣警察局道路交
    通事故肇事人自首情形紀錄表各一份在卷可稽，被告為對於
    未發覺之罪，自首而接受裁判，應依刑法第六十二條前段規
    定減輕其刑。檢察官雖未就被告對告訴人乙○○過失傷害之
    犯行提起公訴，惟此部分犯行，與業經檢察官起訴之被告過
    失傷害告訴人甲○○部分，有想像競合之裁判上一罪關係，
    應為起訴效力所及，本院自得併予審理。
三、原審認本件事證明確，依刑事訴訟法第四百四十九條第一項
    前段、第四百五十四條第二項，刑法二百八十四條第一項前
    段、第四十一條第一項前段、刑法施行法第一條之一第一項
    、第二項前段，判處被告拘役五十五日，並諭知易科罰金之
    折算標準，其認事用法固無不當。惟查，原審漏未審酌(一)告
    訴人甲○○就本件車禍之發生，亦有未注意車前情況之過失
    ；(二)告訴人乙○○業於本件案發後六個月內之九十五年十二
    月二十二日警詢時，對被告提出過失傷害之告訴；(三)被告有
    自首規定之適用；復未及審酌：(一)被告與告訴人甲○○於本
    院審理期間之九十六年九月二十一日，經本院民事庭移付調
    解，而成立調解，被告並當場賠償告訴人甲○○新臺幣（下
    同）八萬元；且告訴人甲○○已於該次調解程序時，表示不
    再追究被告之刑事責任，並願意原諒被告；另告訴人乙○○
    則以書面向本院表示不欲追究被告等情，有本院九十六年度
    中簡調字第三二五號調解程序筆錄、告訴人王芝均出具之書
    面意見各一份在卷可證（見本院卷二五、三八頁）；(二)被告
    行為後，為紀念解除戒嚴二十週年，予罪犯更新向善之機，
    而制定「中華民國九十六年罪犯減刑條例」，經總統於九十
    六年七月四日公布，並於同月十六日施行；本件被告犯罪時
    間在九十六年四月二十四日以前，所犯合於減刑條件等情，
    尚有未合。被告提起上訴固無理由，然原判決既有上開可議
    之處，即屬無可維持，自應由本院予以撤銷改判。爰審酌被
    告及告訴人甲○○就本件車禍之過失程度，告訴人甲○○、
    乙○○因本件車禍所受之傷勢，被告業於本院審理時與告訴
    人甲○○成立調解，並賠償告訴人甲○○之損失、告訴人甲○○、乙○○均表示不再追究被告及被告於本院審理時坦承
    犯行，應有認錯悔過之意，態度良好等一切情狀，量處拘役
    五十日，並諭知易科罰金之折算標準。又被告本件犯罪時間
    係於九十六年四月二十四日以前，所犯係刑法第二百八十四
    條第一項前段之罪，符合中華民國九十六年罪犯減刑條例第
    二條第一項第三款規定之減刑條件，應依法減其宣告刑二分
    之一，即減為拘役二十五日，並依同條例第九條規定諭知易
    科罰金之折算標準。末查，被告於五年內未曾因故意犯罪，
    受有期徒刑以上刑之宣告等情，有臺灣臺中地方法院檢察署
    刑案資料查註紀錄表及臺灣高等法院被告前案紀錄表各一份
    在卷可稽，其因一時疏失，致罹刑章，且事後亦與告訴人達
    成和解，經此偵審科刑之教訓後，當知所警惕，信無再犯之
    虞，本院認其所宣告之刑，以暫不執行為適當，故諭知緩刑
    二年，以啟自新，而觀後效。
據上論斷，應依刑事訴訟法第四百五十五條之一第一項、第三項
、第三百六十九條第一項前段、第三百六十四條、第二百九十九
條第一項前段，刑法第二百八十四條第一項前段、第五十五條、
第四十一條第一項前段、第七十四條第一項第一款，刑法施行法
第一條之一，中華民國九十六年罪犯減刑條例第二條第一項第三
款、第七條、第九條，判決如主文。
本案經檢察官丁○○到庭執行職務。
中　　華　　民　　國　　96　　年　　11　　月　　27　　日
                  刑事第一庭    審判長法  官
                                      法  官
                                      法  官
上正本證明與原本無異。
本件不得上訴。
                                      書記官  陳玉芬
中　　華　　民　　國　　96　　年　　11　　月　　27　　日
附錄本案論罪科刑法條全文
刑法第二百八十四條：
因過失傷害人者，處六月以下有期徒刑、拘役或五百元以下罰金
，致重傷者，處一年以下有期徒刑、拘役或五百元以下罰金。
從事業務之人，因業務上之過失傷害人者，處三年以下有期徒刑
、拘役或二千元以下罰金。
